---
title: "Preferensi Genre Film Berdasarkan Segmentasi Pengeluaran Pelanggan"
subtitle: "Apakah pelanggan High-Value memiliki selera genre yang berbeda? — Studi Kasus Database Sakila"
author: "Himmatus Sa'adah — M0724012 — SIM G"
date: "`r format(Sys.Date(), '%d %B %Y')`"
output:
  html_document:
    theme: flatly
    highlight: tango
    toc: true
    toc_float:
      collapsed: false
      smooth_scroll: true
    toc_depth: 3
    number_sections: true
---

```{css, echo=FALSE}
@import url('https://fonts.googleapis.com/css2?family=Inter:wght@400;500;600;700&display=swap');

/* ── Base ─────────────────────────────────────────────── */
body {
  font-family: 'Inter', sans-serif;
  font-size: 15px;
  color: #2C1A0E;
  background-color: #F5EDE0 !important;
  line-height: 1.8;
}

/* Override flatly white containers */
.main-container {
  background-color: #F5EDE0 !important;
}
.container-fluid {
  background-color: #F5EDE0 !important;
}

/* ── Title block ──────────────────────────────────────── */
div.title-block {
  margin-bottom: 2rem;
}
h1.title {
  font-size: 38px !important;
  font-weight: 700 !important;
  line-height: 1.3;
}

.subtitle {
  font-size: 22px !important;
}
h3.subtitle {
  font-size: 1.1rem;
  color: #7A5C44;
  font-weight: 400;
  margin-top: 4px;
  margin-bottom: 10px;
  line-height: 1.5;
  font-style: italic;
}
h4.author {
  color: #5C3A1E;
  font-weight: 600;
  font-size: 1rem;
  margin-top: 12px;
}
h4.date {
  color: #9C7A5C;
  font-weight: 400;
  font-size: 0.9rem;
}
h1, h2 {
  color: #2C1A0E; font-weight: 700;
  border-bottom: 2px solid #D8C0A8;
  padding-bottom: 6px;
}
h3 { color: #5C3A1E; font-weight: 600; }

/* ── Callout Boxes ─────────────────────────────────────── */
.insight-box {
  background: linear-gradient(135deg, #F5EDE0, #EDD9BF);
  border-left: 5px solid #8B5E3C;
  padding: 16px 22px; margin: 20px 0; border-radius: 0 8px 8px 0;
}
.finding-box {
  background: linear-gradient(135deg, #EDF5E8, #D8EDCA);
  border-left: 5px solid #4A7C3F;
  padding: 16px 22px; margin: 20px 0; border-radius: 0 8px 8px 0;
}
.warning-box {
  background: linear-gradient(135deg, #FEF5E8, #FDEAC8);
  border-left: 5px solid #C07A30;
  padding: 16px 22px; margin: 20px 0; border-radius: 0 8px 8px 0;
}
.danger-box {
  background: linear-gradient(135deg, #FBF0EC, #F5DDD3);
  border-left: 5px solid #A03030;
  padding: 16px 22px; margin: 20px 0; border-radius: 0 8px 8px 0;
}

/* ── Tables ─────────────────────────────────────────────── */
table {
  width: 100%; border-collapse: collapse; font-size: 0.9rem;
  background-color: #FAF6F1;
}
thead tr { background-color: #5C3A1E !important; color: white !important; }
th { padding: 10px 13px; font-weight: 600; letter-spacing: 0.03em;
     background-color: #5C3A1E !important; color: white !important; }
td { padding: 8px 13px; border-bottom: 1px solid #DDD0C0; }
tr:hover td { background-color: #F0E6D8 !important; }
tr:nth-child(even) td { background-color: #EEE2CE; }

/* ── Code ────────────────────────────────────────────────── */
pre {
  background: #2C1A0E !important; color: #E8D5B7 !important;
  border-radius: 8px; padding: 14px; font-size: 0.85rem;
}
code { background: #F0E6D8; color: #8B5E3C;
       padding: 2px 5px; border-radius: 3px; font-size: 0.88em; }

/* ── TOC ──────────────────────────────────────────────────── */
#TOC {
  background: #FAF6F1 !important; border: 1px solid #DDD0C0;
  border-radius: 10px; padding: 14px;
}
#TOC a { color: #5C3A1E; text-decoration: none; font-size: 0.9rem; }
#TOC a:hover { color: #8B5E3C; }

hr { border: none; border-top: 2px solid #DDD0C0; margin: 32px 0; }

/* ── Hide/Show Output Button ─────────────────────────────── */
.toggle-btn {
  display: inline-flex;
  align-items: center;
  gap: 6px;
  background: #5C3A1E;
  color: white;
  border: none;
  padding: 5px 14px;
  border-radius: 20px;
  font-size: 0.78rem;
  font-weight: 600;
  cursor: pointer;
  margin-bottom: 8px;
  letter-spacing: 0.04em;
  transition: background 0.2s;
}
.toggle-btn:hover { background: #8B5E3C; }
.toggle-btn .arrow { transition: transform 0.25s; display: inline-block; }
.toggle-btn.collapsed .arrow { transform: rotate(-90deg); }

/* ── Font Size Toolbar ───────────────────────────────────── */
#font-toolbar {
  position: fixed;
  top: 16px;
  right: 16px;
  z-index: 9999;
  background: #FAF6F1;
  border: 1px solid #DDD0C0;
  border-radius: 24px;
  padding: 6px 14px;
  display: flex;
  align-items: center;
  gap: 10px;
  box-shadow: 0 2px 10px rgba(92,58,30,0.15);
  font-family: 'Inter', sans-serif;
  font-size: 12px;
  color: #5C3A1E;
}
#font-toolbar span { font-weight: 600; min-width: 28px; text-align: center; }
#font-toolbar button {
  background: #5C3A1E; color: white;
  border: none; border-radius: 50%;
  width: 22px; height: 22px;
  cursor: pointer; font-size: 14px; font-weight: 700;
  display: flex; align-items: center; justify-content: center;
  line-height: 1;
  transition: background 0.15s;
}
#font-toolbar button:hover { background: #8B5E3C; }
#font-toolbar .lbl {
  font-size: 11px; color: #9C7A5C; font-weight: 400;
  border-right: 1px solid #DDD0C0; padding-right: 10px;
}
```

```{r setup, include=FALSE}
knitr::opts_chunk$set(
  echo    = TRUE,
  warning = FALSE,
  message = FALSE,
  fig.width  = 10,
  fig.height = 6,
  fig.align  = "center"
)
```

<!-- Font size toolbar & toggle script -->
```{=html}
<div id="font-toolbar">
  <span class="lbl">Ukuran teks</span>
  <button onclick="changeFontSize(-1)" title="Perkecil">−</button>
  <span id="font-size-lbl">15px</span>
  <button onclick="changeFontSize(1)" title="Perbesar">+</button>
</div>

<script>
var currentSize = 15;
function changeFontSize(delta) {
  currentSize = Math.min(22, Math.max(11, currentSize + delta));
  document.body.style.fontSize = currentSize + 'px';
  document.getElementById('font-size-lbl').textContent = currentSize + 'px';
}

function toggleOutput(btn) {
  var target = document.getElementById(btn.getAttribute('data-target'));
  if (!target) return;
  var hidden = target.style.display === 'none';
  target.style.display = hidden ? '' : 'none';
  btn.classList.toggle('collapsed', !hidden);
  btn.querySelector('.label-txt').textContent = hidden ? '▼ Sembunyikan output' : '▶ Tampilkan output';
}

// Auto-wrap all code outputs with toggle buttons after page load
document.addEventListener('DOMContentLoaded', function() {
  var outputs = document.querySelectorAll('.r-output, pre:not(.r), .sourceCode ~ pre, div.kable-table, div.datatables, img.plot');
  var idx = 0;
  document.querySelectorAll('div.chunk-output, div[id^="output-"]').forEach(function(el) {
    wrapOutput(el, idx++);
  });
});
</script>
```

---

# Pendahuluan

## Deskripsi Dataset

**Database Sakila** adalah contoh database relasional yang dikembangkan oleh MySQL untuk keperluan pembelajaran. Database ini mensimulasikan sistem manajemen penyewaan film (*DVD rental store*) dan terdiri dari **16 tabel** yang saling berelasi, mencakup data pelanggan, film, kategori genre, inventaris, transaksi sewa, hingga pembayaran.

## Rumusan Insight Utama

<div class="insight-box">
**Pertanyaan Utama:**

> *Apakah pelanggan dengan total pengeluaran tinggi (High-Value) memiliki preferensi genre film yang berbeda secara signifikan dibandingkan pelanggan dengan pengeluaran rendah (Low-Value)?*

Analisis ini bertujuan untuk:

1. **Segmentasi Pelanggan** — Membagi pelanggan menjadi dua segmen (High-Value & Low-Value) berdasarkan median total spending.
2. **Pola Genre** — Mengidentifikasi genre film yang paling banyak disewa di tiap segmen.
3. **Perbandingan Visual** — Melihat perbedaan proporsi genre antar segmen melalui berbagai visualisasi.
4. **Validasi Statistik** — Mengonfirmasi signifikansi perbedaan preferensi genre dengan uji Chi-Square.
5. **Rekomendasi Bisnis** — Menyusun strategi personalisasi berdasarkan temuan.
</div>

---

# Persiapan Data

## Memuat Library

```{r libraries}
library(RMySQL)
library(dplyr)
library(ggplot2)
library(scales)
library(knitr)
library(kableExtra)
library(tidyr)
library(tibble)
library(RColorBrewer)
library(lubridate)
```

## Koneksi ke Database Sakila

```{r koneksi}
con <- dbConnect(
  RMySQL::MySQL(),
  dbname   = "sakila",
  host     = "localhost",
  port     = 3306,
  user     = "root",
  password = "himmatyasnida"
)
```

## Pengambilan Data

Dua query utama digunakan: (1) total pengeluaran per pelanggan untuk keperluan segmentasi, dan (2) frekuensi sewa per genre per pelanggan untuk analisis preferensi.

```{r ambil-data}
# Query 1: Profil pengeluaran per pelanggan
df_spending <- dbGetQuery(con, "
  SELECT
    c.customer_id,
    CONCAT(c.first_name, ' ', c.last_name) AS customer_name,
    SUM(p.amount)      AS total_spending,
    COUNT(r.rental_id) AS total_rental
  FROM customer c
  JOIN payment  p ON c.customer_id = p.customer_id
  JOIN rental   r ON p.rental_id   = r.rental_id
  GROUP BY c.customer_id, customer_name
")

# Query 2: Frekuensi sewa per genre per pelanggan
df_genre <- dbGetQuery(con, "
  SELECT
    c.customer_id,
    cat.name           AS genre,
    COUNT(r.rental_id) AS rental_count
  FROM customer      c
  JOIN rental        r   ON c.customer_id  = r.customer_id
  JOIN inventory     i   ON r.inventory_id = i.inventory_id
  JOIN film          f   ON i.film_id      = f.film_id
  JOIN film_category fc  ON f.film_id      = fc.film_id
  JOIN category      cat ON fc.category_id = cat.category_id
  GROUP BY c.customer_id, cat.name
")
```

---

# Analisis 1 — Segmentasi Pelanggan Berdasarkan Total Pengeluaran

## Konsep & Metodologi

<div class="insight-box">
Pelanggan dibagi menjadi dua segmen menggunakan **nilai median** total pengeluaran sebagai ambang batas. Penggunaan median (bukan rata-rata) bertujuan agar segmentasi tidak terpengaruh outlier.

| Segmen | Kriteria |
|:---|:---|
| **High-Value** | Total spending ≥ median |
| **Low-Value** | Total spending < median |
</div>

```{r segmentasi, results='hide'}
median_val <- median(df_spending$total_spending)

df_spending <- df_spending %>%
  mutate(segment = ifelse(total_spending >= median_val,
                          "High-Value", "Low-Value"))

seg_summary <- df_spending %>%
  group_by(segment) %>%
  summarise(
    n_pelanggan     = n(),
    rata_spending   = round(mean(total_spending), 2),
    median_spending = round(median(total_spending), 2),
    min_spending    = round(min(total_spending), 2),
    max_spending    = round(max(total_spending), 2),
    rata_rental     = round(mean(total_rental), 1),
    .groups = "drop"
  ) %>%
  arrange(desc(rata_spending))
```

## Tabel Ringkasan Segmen

```{=html}
<button class="toggle-btn" data-target="out-tabel-seg" onclick="toggleOutput(this)">
  <span class="arrow">▼</span><span class="label-txt">Sembunyikan output</span>
</button>
<div id="out-tabel-seg">
```

```{r tabel-segmen}
seg_summary %>%
  kable(
    col.names = c(
      "Segmen",
      "Jml. Pelanggan",
      "Rata-rata",
      "Median",
      "Minimum",
      "Maksimum",
      "Rata-rata Rental"
    ),
    caption = "Tabel 1. Ringkasan Statistik Segmen Pelanggan",
    format = "html",
    escape = FALSE,
    align = "c"
  ) %>%
  kable_styling(
    bootstrap_options = c("striped", "hover", "condensed"),
    full_width = TRUE,
    position = "center"
  ) %>%
  row_spec(0, bold = TRUE, background = "#5C3A1E", color = "white") %>%
  row_spec(1, bold = TRUE, background = "#D8EDCA") %>%
  row_spec(2, background = "#F5DDD3")
```

```{=html}
</div>
```

## Distribusi Total Spending

```{=html}
<button class="toggle-btn" data-target="out-dist" onclick="toggleOutput(this)">
  <span class="arrow">▼</span><span class="label-txt">Sembunyikan output</span>
</button>
<div id="out-dist">
```

```{r viz-distribusi, fig.cap="Gambar 1. Distribusi Total Spending per Segmen"}
ggplot(df_spending, aes(x = total_spending, fill = segment)) +
  geom_histogram(binwidth = 5, color = "white", alpha = 0.85, position = "identity") +
  geom_vline(xintercept = median_val, linetype = "dashed",
             color = "#A03030", linewidth = 1.1) +
  annotate("label", x = median_val + 1, y = Inf,
           label = paste0("Median: $", round(median_val, 2)),
           vjust = 2, hjust = 0, fill = "#A03030", color = "white",
           size = 3.5, fontface = "bold", label.size = 0) +
  scale_fill_manual(values = c("High-Value" = "#4A7C3F", "Low-Value" = "#8B5E3C")) +
  scale_x_continuous(labels = dollar_format()) +
  labs(title    = "Distribusi Total Pengeluaran Pelanggan",
       subtitle = "Garis putus-putus merah = nilai median sebagai batas segmentasi",
       x = "Total Pengeluaran ($)", y = "Jumlah Pelanggan", fill = "Segmen") +
  theme_minimal(base_size = 13) +
  theme(plot.title       = element_text(face = "bold", size = 15),
        plot.background  = element_rect(fill = "#FAF6F1", color = NA),
        panel.background = element_rect(fill = "#FAF6F1", color = NA),
        legend.position  = "top",
        panel.grid.minor = element_blank())
```

```{=html}
</div>
```

<div class="finding-box">
**Temuan:** Median pengeluaran pelanggan adalah **$`r round(median_val, 2)`**. Segmen High-Value memiliki rata-rata pengeluaran lebih tinggi dengan distribusi yang lebih menyebar ke kanan.
</div>

---

# Analisis 2 — Top 10 Genre per Segmen

## Konsep & Metodologi

<div class="insight-box">
Setelah segmen terbentuk, data genre digabungkan untuk menghitung **proporsi penyewaan per genre** di tiap segmen. Proporsi (%) digunakan — bukan nilai absolut — agar perbandingan adil meski jumlah pelanggan berbeda.
</div>

```{r gabung-data, results='hide'}
df_merged <- df_genre %>%
  left_join(df_spending %>% select(customer_id, segment),
            by = "customer_id")

df_genre_seg <- df_merged %>%
  group_by(segment, genre) %>%
  summarise(total_rental = sum(rental_count), .groups = "drop") %>%
  group_by(segment) %>%
  mutate(pct = total_rental / sum(total_rental) * 100) %>%
  ungroup()
```

```{=html}
<button class="toggle-btn" data-target="out-top10" onclick="toggleOutput(this)">
  <span class="arrow">▼</span><span class="label-txt">Sembunyikan output</span>
</button>
<div id="out-top10">
```

```{r viz-top10, fig.cap="Gambar 2. Top 10 Genre Film per Segmen Pelanggan", fig.height=8}
top10 <- df_genre_seg %>%
  group_by(segment) %>%
  slice_max(order_by = pct, n = 10) %>%
  ungroup()

ggplot(top10, aes(x = reorder(genre, pct), y = pct, fill = segment)) +
  geom_col(show.legend = FALSE, alpha = 0.9, width = 0.7) +
  geom_text(aes(label = paste0(round(pct, 1), "%")),
            hjust = -0.1, size = 3.3, fontface = "bold") +
  coord_flip() +
  facet_wrap(~segment, scales = "free_y") +
  scale_fill_manual(values = c("High-Value" = "#4A7C3F", "Low-Value" = "#8B5E3C")) +
  scale_y_continuous(expand = expansion(mult = c(0, 0.18))) +
  labs(title    = "Top 10 Genre Film Berdasarkan Proporsi Penyewaan",
       subtitle = "Perbandingan antara segmen High-Value dan Low-Value",
       x = NULL, y = "Proporsi (%)",
       caption  = "Proporsi dihitung relatif terhadap total rental dalam segmen masing-masing") +
  theme_minimal(base_size = 12) +
  theme(plot.title         = element_text(face = "bold", size = 14),
        plot.background    = element_rect(fill = "#FAF6F1", color = NA),
        panel.background   = element_rect(fill = "#FAF6F1", color = NA),
        strip.text         = element_text(face = "bold", size = 12, color = "white"),
        strip.background   = element_rect(fill = "#5C3A1E", color = NA),
        panel.grid.major.y = element_blank())
```

```{=html}
</div>
```

<div class="finding-box">
**Temuan:** Distribusi genre antara kedua segmen tampak serupa pada level permukaan, namun terdapat perbedaan proporsi pada beberapa genre tertentu yang akan dieksplor lebih jauh di analisis berikutnya.
</div>

---

# Analisis 3 — Heatmap Proporsi Genre × Segmen

## Konsep & Metodologi

<div class="insight-box">
Heatmap memungkinkan perbandingan proporsi semua genre sekaligus. Warna lebih gelap menunjukkan proporsi lebih tinggi, memudahkan identifikasi genre yang "dominan" di tiap segmen.
</div>

```{=html}
<button class="toggle-btn" data-target="out-heatmap" onclick="toggleOutput(this)">
  <span class="arrow">▼</span><span class="label-txt">Sembunyikan output</span>
</button>
<div id="out-heatmap">
```

```{r viz-heatmap, fig.cap="Gambar 3. Heatmap Proporsi Genre per Segmen", fig.height=7}
ggplot(df_genre_seg,
       aes(x = segment, y = reorder(genre, pct), fill = pct)) +
  geom_tile(color = "white", linewidth = 0.6) +
  geom_text(aes(label = paste0(round(pct, 1), "%")),
            size = 3.5, color = "white", fontface = "bold") +
  scale_fill_gradient(low = "#D8C0A8", high = "#5C3A1E",
                      name = "Proporsi (%)") +
  labs(title    = "Heatmap Proporsi Genre Film per Segmen Pelanggan",
       subtitle = "Warna lebih gelap = proporsi penyewaan lebih tinggi",
       x = "Segmen Pelanggan", y = "Genre Film") +
  theme_minimal(base_size = 12) +
  theme(plot.title   = element_text(face = "bold", size = 14),
        plot.background  = element_rect(fill = "#FAF6F1", color = NA),
        panel.background = element_rect(fill = "#FAF6F1", color = NA),
        axis.text.x  = element_text(face = "bold", size = 11),
        panel.grid   = element_blank())
```

```{=html}
</div>
```

<div class="finding-box">
**Temuan:** Heatmap memperlihatkan pola warna yang berbeda antara dua segmen untuk genre tertentu, mengindikasikan adanya perbedaan preferensi yang layak dikonfirmasi secara statistik.
</div>

---

# Analisis 4 — Selisih Proporsi Genre Antar Segmen

## Konsep & Metodologi

<div class="insight-box">
*Diverging bar chart* menampilkan selisih proporsi genre secara langsung:

$$\text{Selisih} = \text{Proporsi}_{\text{High-Value}} - \text{Proporsi}_{\text{Low-Value}}$$

- **Batang hijau (positif)** → genre lebih dominan di High-Value
- **Batang cokelat (negatif)** → genre lebih dominan di Low-Value
</div>

```{r hitung-selisih, results='hide'}
df_wide <- df_genre_seg %>%
  select(segment, genre, pct) %>%
  pivot_wider(names_from  = segment,
              values_from = pct,
              values_fill = 0) %>%
  mutate(
    selisih = `High-Value` - `Low-Value`,
    dominan = ifelse(selisih > 0,
                     "Lebih tinggi di High-Value",
                     "Lebih tinggi di Low-Value")
  )
```

```{=html}
<button class="toggle-btn" data-target="out-selisih" onclick="toggleOutput(this)">
  <span class="arrow">▼</span><span class="label-txt">Sembunyikan output</span>
</button>
<div id="out-selisih">
```

```{r viz-selisih, fig.cap="Gambar 4. Diverging Bar Chart: Selisih Proporsi Genre"}
ggplot(df_wide,
       aes(x = reorder(genre, selisih), y = selisih, fill = dominan)) +
  geom_col(alpha = 0.88, width = 0.7) +
  geom_hline(yintercept = 0, color = "#2C1A0E", linewidth = 0.8) +
  geom_text(
    aes(label = paste0(ifelse(selisih > 0, "+", ""), round(selisih, 2), "%"),
        hjust = ifelse(selisih > 0, -0.1, 1.1)),
    size = 3.2, fontface = "bold"
  ) +
  coord_flip() +
  scale_fill_manual(values = c("Lebih tinggi di High-Value" = "#4A7C3F",
                               "Lebih tinggi di Low-Value"  = "#8B5E3C")) +
  scale_y_continuous(expand = expansion(mult = c(0.18, 0.18))) +
  labs(title    = "Selisih Proporsi Genre: High-Value vs Low-Value",
       subtitle = "Hijau = High-Value lebih dominan | Cokelat = Low-Value lebih dominan",
       x = NULL, y = "Selisih Proporsi (%)", fill = NULL) +
  theme_minimal(base_size = 12) +
  theme(plot.title         = element_text(face = "bold", size = 14),
        plot.background    = element_rect(fill = "#FAF6F1", color = NA),
        panel.background   = element_rect(fill = "#FAF6F1", color = NA),
        legend.position    = "top",
        panel.grid.major.y = element_blank())
```

```{=html}
</div>
```

## Tabel Perbandingan Detail

```{=html}
<button class="toggle-btn" data-target="out-tabel-selisih" onclick="toggleOutput(this)">
  <span class="arrow">▼</span><span class="label-txt">Sembunyikan output</span>
</button>
<div id="out-tabel-selisih">
```

```{r tabel-selisih}
df_wide_disp <- df_wide %>%
  arrange(desc(abs(selisih))) %>%
  mutate(across(c(`High-Value`, `Low-Value`, selisih), ~round(., 2)))

df_wide_disp %>%
  kable(
    col.names = c("Genre", "High-Value (%)", "Low-Value (%)",
                  "Selisih (%)", "Dominan"),
    caption   = "Tabel 2. Perbandingan Proporsi Genre (Diurutkan Selisih Terbesar)",
    escape    = TRUE
  ) %>%
  kable_styling(bootstrap_options = c("striped","hover","condensed"),
                full_width = TRUE) %>%
  row_spec(0, bold = TRUE, background = "#5C3A1E", color = "white") %>%
  column_spec(5,
              background = ifelse(df_wide_disp$selisih > 0, "#D8EDCA", "#F5DDD3"),
              bold = TRUE)
```

```{=html}
</div>
```

<div class="finding-box">
**Temuan:** Genre dengan selisih proporsi terbesar (posisi paling atas tabel) adalah kandidat utama untuk strategi personalisasi rekomendasi film.
</div>

---

# Analisis 5 — Uji Chi-Square: Validasi Statistik

## Konsep & Metodologi

<div class="insight-box">
Untuk mengonfirmasi bahwa perbedaan preferensi genre antar segmen **bukan sekadar kebetulan**, dilakukan uji independensi Chi-Square ($\chi^2$).

**Hipotesis:**

$$H_0: \text{Tidak ada hubungan antara segmen pengeluaran dan preferensi genre}$$

$$H_1: \text{Ada hubungan signifikan antara segmen pengeluaran dan preferensi genre}$$

**Tingkat signifikansi:** $\alpha = 0{,}05$
</div>

```{r chi-square, results='hide'}
contingency_tbl <- df_merged %>%
  group_by(genre, segment) %>%
  summarise(total = sum(rental_count), .groups = "drop") %>%
  pivot_wider(names_from  = segment,
              values_from = total,
              values_fill = 0) %>%
  column_to_rownames("genre") %>%
  as.matrix()

chi_result <- chisq.test(contingency_tbl)
```

## Hasil Uji Chi-Square

```{=html}
<button class="toggle-btn" data-target="out-chi-tbl" onclick="toggleOutput(this)">
  <span class="arrow">▼</span><span class="label-txt">Sembunyikan output</span>
</button>
<div id="out-chi-tbl">
```

```{r tabel-chi}
data.frame(
  Statistik = c("Chi-Square (X²)", "Degrees of Freedom (df)",
                "p-value", "Kesimpulan (α = 0,05)"),
  Nilai     = c(
    round(chi_result$statistic, 4),
    chi_result$parameter,
    format(chi_result$p.value, scientific = TRUE),
    ifelse(chi_result$p.value < 0.05,
           "Tolak H0 — ada perbedaan signifikan",
           "Gagal tolak H0 — tidak cukup bukti")
  )
) %>%
  kable(col.names = c("Statistik", "Nilai"),
        caption   = "Tabel 3. Hasil Uji Chi-Square",
        escape    = TRUE) %>%
  kable_styling(bootstrap_options = c("striped","hover","condensed"),
                full_width = FALSE) %>%
  row_spec(0, bold = TRUE, background = "#5C3A1E", color = "white") %>%
  row_spec(4, bold = TRUE,
           background = ifelse(chi_result$p.value < 0.05, "#D8EDCA", "#F5DDD3"))
```

```{=html}
</div>
```

## Peta Residual Pearson

```{=html}
<button class="toggle-btn" data-target="out-residual" onclick="toggleOutput(this)">
  <span class="arrow">▼</span><span class="label-txt">Sembunyikan output</span>
</button>
<div id="out-residual">
```

```{r viz-residual, fig.cap="Gambar 5. Peta Residual Pearson (Kontribusi Chi-Square per Sel)", fig.height=7}
resid_df <- as.data.frame(chi_result$residuals) %>%
  rownames_to_column("genre") %>%
  pivot_longer(-genre, names_to = "segment", values_to = "residual")

ggplot(resid_df,
       aes(x = segment, y = reorder(genre, residual), fill = residual)) +
  geom_tile(color = "white", linewidth = 0.6) +
  geom_text(
    aes(label = round(residual, 2)),
    size = 3.4, fontface = "bold",
    color = ifelse(abs(resid_df$residual) > 1.5, "white", "#2C1A0E")
  ) +
  scale_fill_gradient2(low = "#A03030", mid = "#FAF6F1", high = "#3A6B2F",
                       midpoint = 0, name = "Pearson\nResidual") +
  labs(title    = "Peta Residual Pearson (Kontribusi Chi-Square)",
       subtitle = "Hijau = lebih banyak dari ekspektasi | Merah = lebih sedikit dari ekspektasi",
       x = "Segmen", y = "Genre") +
  theme_minimal(base_size = 12) +
  theme(plot.title       = element_text(face = "bold", size = 14),
        plot.background  = element_rect(fill = "#FAF6F1", color = NA),
        panel.background = element_rect(fill = "#FAF6F1", color = NA),
        axis.text.x      = element_text(face = "bold", size = 11),
        panel.grid       = element_blank())
```

```{=html}
</div>
```

<div class="finding-box">
**Temuan — Uji Chi-Square:**

- **Chi-Square** = `r round(chi_result$statistic, 4)`
- **df** = `r chi_result$parameter`
- **p-value** = `r format(chi_result$p.value, scientific = TRUE)`

`r ifelse(chi_result$p.value < 0.05, "Karena p-value < 0,05, maka **H₀ ditolak**. Terdapat perbedaan preferensi genre yang signifikan secara statistik antara pelanggan High-Value dan Low-Value.", "Karena p-value ≥ 0,05, maka **H₀ gagal ditolak**. Tidak cukup bukti statistik untuk menyatakan adanya perbedaan preferensi genre antar segmen.")`

Peta residual Pearson menunjukkan genre yang paling menyimpang dari ekspektasi — warna **hijau tua** = *over-representation*, warna **merah** = *under-representation* di segmen tersebut.
</div>

---

# Interpretasi & Rekomendasi

## Ringkasan Temuan

<div class="insight-box">

**1. Segmentasi Pelanggan**
Pelanggan terbagi merata berdasarkan median spending ($`r round(median_val, 2)`). Perbedaan rata-rata pengeluaran antar segmen mencerminkan pola konsumsi yang berbeda secara kuantitatif.

**2. Pola Preferensi Genre**
Visualisasi top-10 genre dan diverging bar chart mengidentifikasi genre dengan perbedaan proporsi terbesar antar segmen. Genre-genre ini adalah sinyal kuat untuk personalisasi layanan.

**3. Validasi Statistik**
Uji Chi-Square mengonfirmasi bahwa perbedaan distribusi genre antar segmen `r ifelse(chi_result$p.value < 0.05, "**signifikan secara statistik**", "**tidak signifikan secara statistik**")` (p-value = `r format(chi_result$p.value, scientific = TRUE)`). Peta residual Pearson memperlihatkan genre spesifik yang menjadi pembeda utama.

</div>

## Rekomendasi Bisnis

<div class="warning-box">

**1. Personalisasi Rekomendasi**
Gunakan profil genre dominan per segmen sebagai dasar *recommendation engine* — tampilkan genre favorit segmen saat pelanggan mengakses katalog.

**2. Strategi Stok Inventaris**
Prioritaskan ketersediaan film pada genre yang *over-represented* di segmen High-Value, karena segmen ini memberikan pendapatan lebih besar per pelanggan.

**3. Promosi Silang**
Tawarkan diskon khusus untuk genre yang *under-represented* di High-Value untuk meningkatkan variasi konsumsi pelanggan bernilai tinggi.

</div>

<div class="danger-box">
**Keterbatasan Analisis:**

- Segmentasi binary (High/Low) dengan median bersifat sederhana. Untuk insight lebih granular, pertimbangkan segmentasi quartile atau K-Means clustering.
- Proporsi genre tidak memperhitungkan ketersediaan judul per genre di inventaris — genre dengan lebih banyak judul otomatis punya peluang lebih besar disewa.
- Analisis bersifat deskriptif–inferensial; tidak menyimpulkan kausalitas antara spending dan preferensi genre.
</div>

---

*Laporan dibuat menggunakan **R Markdown** dengan koneksi langsung ke database Sakila via `RMySQL`. Visualisasi menggunakan `ggplot2`; uji statistik menggunakan fungsi bawaan R.*

<style>

table caption {
  font-size: 0.9rem !important;
  font-weight: 600 !important;
  color: #2b1b12 !important;
  opacity: 1 !important;
  margin-bottom: 10px !important;
}

.author, .date {
  font-size: 1rem !important;
  font-weight: 500 !important;
  color: #2b1b12 !important;
  opacity: 1 !important;
}

</style>
